臺灣高等法院高雄分院民事判決　　　九十一年度上易字第九六號
　　　上　訴　人　超快汽車貨運有限公司
　　　法定代理人　丙○○
　　　訴訟代理人　乙○○
　　　上　訴　人　戊○○
　　　被　上訴人　鼎運通運有限公司
　　　法定代理人　甲○○
　　　訴訟代理人　丁○○
右當事人間請求侵權行為損害賠償事件，上訴人對於中華民國九十一年三月十五日臺
灣高雄地方法院九十年度訴字第五七三號第一審判決提起上訴，本院判決如左：
    主      文
原判決關於命上訴人給付超過新台幣拾陸萬捌仟肆佰零柒元本息部分，及該部分假
執行之宣告，暨訴訟費用之裁判均廢棄。
右開廢棄部分，被上訴人在第一審之訴及其假執行之聲請均駁回。
其餘上訴駁回。
第一（除確定部分外）、二審訴訟費用由上訴人負擔五分之四，餘由被上訴人負擔。
    事實及理由
一、本件第一審共同被告戊○○對原審判決雖未提起上訴，惟其與共同被告即上訴人
    超快汽車貨運有限公司（以下簡稱超快公司）就本件給付之訴，有連帶債務之關
    係，而超快公司提出之上訴理由，係非基於其個人關係之抗辯，其訴訟標的對於
    戊○○即屬必須合一確定，依民事訴訟法第五十六條第一項第一款之規定，超快
    公司之上訴效力及於原審之共同被告戊○○，爰將之併列為上訴人；又上訴人戊
    ○○未於言詞辯論期日到場，核無民事訴訟法第三百八十六條各款所列情形，爰
    依被上訴人之聲請，由其一造辯論而為判決，合先敘明。
二、被上訴人起訴主張：上訴人超快公司之駕駛即另上訴人戊○○於民國八十九年六
    月十二日上午九時五十分許駕駛車號ＪＣ－九六三號聯結車，沿高雄縣路竹鄉○
    ○路由南向北行駛，因過失致由後方追撞前方待左轉由訴外人陳學良所駕駛車號
    ＫＩ－三四二０自小客車，致該車衝入對向車道，復與對向駛至被上訴人所有聯
    結車，車號ＸＴ－二四五由司機林榮章所駕駛車輛撞及，造成被上訴人車輛車頭
    部分併車體後部毀損。本件因戊○○之過失駕駛造成被上訴人之損害，戊○○自
    應負損害賠償之責；又因超快公司係戊○○之雇用人，依民法第一百八十八條之
　　規定，亦應負連帶賠償之責。爰依侵權行為法則請求上訴人連帶賠償損害一百四
    十萬六千三百八十七元及其法定遲延利息（上開請求，原審判命上訴人連帶給付
    被上訴人四十一萬八千四百零七元本息，而駁回其餘之訴）。於本院答辯聲明：
    求為駁回對造之上訴。
三、上訴人超快公司則以：車禍事故發生後，伊投保之保險公司於隔日即派員接洽修
    理事宜，惟因肇事責任仍待鑑定，伊要求被上訴人先行修復車輛，但因被上訴人
    棄置怠修，而延誤修理時日，否則應於一個月內即可修復，其請求七十五日實不
    合理；且原審以每日五千元計算營業損失，亦嫌過高等語，資為抗辯。於本院聲
    明：(一)原判決關於上訴人敗訴部分廢棄。(二)右廢棄部分，駁回被上訴人在第一審
　　之訴（上訴人戊○○未提出書狀作何聲明或陳述）。
四、被上訴人主張超快公司駕駛戊○○於八十九年六月十二日上午九時五十分許駕駛
    車號ＪＣ－九六三號聯結車，沿高雄縣路竹鄉○○路由南向北行駛，違規行駛於
    內側道並超速（時速約七十五公里），且經該路與大仁路口時，本應注意前後車
    輛安全距離，且依當時狀況又無不能注意之事由，竟疏於注意車前狀況，致由後
    方追撞前方待左轉由訴外人陳學良所駕駛車號ＫＩ－三四二０自小客車，致該車
    衝入對向車道，復與對向即被上訴人之司機林榮章所駕駛之聯結車（車號ＸＴ－
    二四五）相撞，造成被上訴人所有之上開車輛車頭部分併車體後部毀損等情，為
　　上訴人所不爭，並經原審調閱台灣高雄地方法院八十九年交易字第九二一號刑事
　　卷審認無異，是被上訴人主張戊○○就肇事之發生為有過失，堪信真實。
五、按因故意或過失，不法侵害他人權利者，負損害賠償責任；受僱人因執行職務，
    不法侵害他人之權利者，由僱用人與行為人連帶負損害賠償責任；不法毀損他人
    之物者，被害人得請求賠償其物因毀損所減少之價額，民法第一百八十四條第一
    項前段、第一百八十八條第一項前段、第一百九十六條分別定有明文。查戊○○
    因駕駛車輛未注意車前狀況而撞及訴外人陳學良所駕駛之車輛，致該車衝入對向
    車道，復與被上訴人之聯結車對撞，造成被上訴人所有之上開車輛車頭部分併車
    體後部毀損等情，已如前述，而此一過失行為與被上訴人所有之上開車輛之受損
    有相當因果關係。超快公司復為戊○○之雇用人，肇事時為戊○○執行駕駛職務
    中，對於被上訴人因而所受之損害，自應負連帶賠償責任。從而被上訴人依侵權
    行為法則請求上訴人連帶賠償其損害，即屬正當。被上訴人請求上訴人賠償之項
　　目有二項，一為必要之修復費用，一為營業損失。就前者經原審審認該項目之費
　　用為二十五萬二千六百一十元，上訴人就此部分表示不爭執，是僅應就兩造所爭
　　之營業損失為審究：上訴人主張「修理費用用只需要二十幾萬元，一個月就能夠
　　修理完成」（本院卷第一一一頁），惟被上訴人系爭汽車之修復費用材料部分在
　　未扣除折舊前為五十萬一千零五十元，而非僅係二十餘萬元，從而上訴人徒依上
　　開金額，據而主張一個月即可修復，自非可取。查被上訴人汽車受損後，確非立
　　即送修，參酌被上訴人主張「需要二個月的時間才能夠修理完成」等語（本院卷
　　第一一一頁），應以二個月之修復期為合理可取，至被上訴人主張其營業損失為
　　七十五萬九千零九十元（本院卷第七十九頁），固據提出八十九年五月至九月營
　　業額資料為證，惟此乃其片面所附付款明細表向高雄市汽車貨櫃貨運商業同業公
　　會申請出具，並非公會實質上審度所得，尚難以之為營業損失之合理證明。依被
　　上訴人八十九年營利事業所得稅申報資料顯示，其八十九年前五月之平均運輸收
　　入，與車輛修復期間之六、七、八月之平均月收入，並無明顯差異，參考高雄市
　　汽車貨櫃貨運商業同業公會函復原審法院「近年來由於世界性經濟不景氣，本業
　　所受衝擊尤甚，貨源減少，運價大滑，有時日營業額為零，若有貨源營業額大約
　　為新台幣五千或一萬元不等」等情，本院認應以每月五千元之損害計算，需要二
　　個月的時間即六十日，則被上訴人之營業損失應為三十萬元（計算方式：5000×
　　60＝300000）始為合理，於此範圍內，為有理由，應予准許；逾此範圍之請求，
　　則乏依據，應予駁回。
六、綜上，被上訴人之損害額合計為五十五萬二千六百一十元（計算方式：252610＋
    300000＝552610）。又按損害之發生或擴大，被害人與有過失者，法院得減輕賠
　　償額或免除之；前項之規定於被害人之代理人或使用人與有過失者準用之，民法
　　第二百十七條第一項、第三項分別定有明文。依道路交通安全規則第九十八條第
　　一項第一款規定：大型車除超越同一車道之前車或準備左轉彎外，均不得在內側
　　車道行駛。本件被上訴人之駕駛林榮章於當時駕駛聯結車（車號：ＸＴ－二四五
　　）行駛於內側道，致與陳學良所駕駛之車號ＫＩ－三四二○自小客車擦撞時，煞
　　車不及而撞上安全島等情，且依其煞車痕長達六十九點五公尺換算，亦有嚴重超
　　速之情形（見原審卷第四三、四四頁台灣省車輛行車事故覆議鑑定委員會意見書
　　），是本件上訴人戊○○雖有過失，但被上訴人之駕駛林榮章違規行駛內側道且
　　嚴重超速，致與陳學良所駕駛之ＫＩ－三四二○自小客車擦撞時，煞車不及而撞
　　上安全島，對於損害之發生及擴大亦與有過失，即上訴人應負三分之一之責任。
    本院審酌損害發生之原因力，認以減輕上訴人三分之一之賠償金額為適當，從而
    上訴人戊○○與超快公司應連帶賠償三十六萬八千四百零七元。
七、綜上所述，被上訴人本於侵權行為之法律關係，請求上訴人連帶給付，在三十六
　　萬八千四百零七元，及自書狀繕本送達翌日即九十年四月十二日起至清償日止，
　　按年息百分之五計算法定遲延利息範圍內，為有理由，應予准許；逾此範圍之請
　　求，為無理由，應予駁回。原審就超過上開應准許部分，為上訴人敗訴之判決，
　　並為假執行之宣告，自有未洽。上訴意旨就此部分指摘原判決不當，求予廢棄改
　　判，為有理由。至於上開應准許部分，原審判命上訴人給付，並為假執行之宣告
　　，核無違誤，上訴意旨，就此部分，仍執陳詞，指摘原判決不當，求予廢棄，為
　　無理由，應駁回其上訴。
八、據上論結，本件上訴為一部有理由，一部無理由，依民事訴訟法第四百五十條、
    第四百四十九條第一項、第三百八十五條第一項前段、第四百六十三條、第七十
    九條但書、第八十五條第二項，判決如主文。
中　　　華　　　民　　　國　　九十一　　年　　　九　　　月　　二十五　　日
　　　　　　　　　　　　　　　　　　　臺灣高等法院高雄分院民事第六庭
~B1審判長法官　許明進
~B2法　　　官　謝肅珍
~B3法　　　官　黃清江
右為正本係照原本作成。
不得上訴。
中　　　華　　　民　　　國　　九十一　　年　　　九　　　月　　二十七　　日
~B法院書記官　林淑敏
                                                                        Ｋ
